【裁判字號】    97,訴,4435
【裁判日期】    971224
【裁判案由】    偽造有價證券等
【裁判全文】
臺灣臺中地方法院刑事判決              97年度訴字第4435號
公  訴  人  臺灣臺中地方法院檢察署檢察官
被      告  乙○○
指定辯護人  本院公設辯護人  戊○○
上列被告因偽造有價證券等案件，經檢察官提起公訴（九十七年
度偵字第一四五五七號），本院判決如下：
    主    文
乙○○意圖供行使之用，而偽造有價證券，處有期徒刑壹年捌月
。
偽造「甲○○」署名為共同發票人部分之本票伍拾張（面額均為
新臺幣柒萬元，票號為WG0000000至WG0000000號及WG0000000 至
WG0000000號）、民國九十六年八月五日借款契約書上所偽造之
「甲○○」簽名及捺印各貳枚，均沒收。
    犯罪事實
一、乙○○原為丁○○之男友，嗣因故協議分手，渠等二人為求
    解決交往期間之金錢糾紛，乙○○乃於民國九十六年七月十
    五日先行冒用其父甲○○之名義，簽發面額為新臺幣（下同
    ）三十萬元之本票九張、八十萬元之本票一張（合計金額三
    百五十萬元，本票號碼係自WG0000000至WG0000000），及製
    作甲○○為連帶保證人之借款契約書一份（前揭偽造有價證
    券及行使偽造私文書犯行均未據起訴）。惟因乙○○於前揭
    本票及契約上之製作日期均誤載為九十七年七月十五日，致
    使丁○○無法於收受後隨即行使票據權利，丁○○發現上情
    後，遂要求乙○○必須重新開立本票及製作借款契約書，且
    仍須以乙○○雙親中之其中一人，擔任本票之共同發票人及
    借款之連帶保證人。詎乙○○竟基於偽造有價證券及行使偽
    造私文書之故意，且意圖供行使之用，明知其並未獲得父親
    甲○○之授權，竟於九十六年八月五日之某時（起訴書誤為
    九十六年六月間某日），在不詳地點，接續於票號為WG0000
    000至WG0000000號及WG0000000至WG0000000號等五十張空白
    本票上，均自行填載金額為七萬元，發票日期均為九十六年
    八月五日，並於每張本票之發票人欄位內，除簽署自己之姓
    名外，另偽造「甲○○」之簽名及捺印各一枚於各張本票上
    ，據以完成本票之絕對應行記載事項；並在日期為九十六年
    八月五日之借款契約書上，偽造「甲○○」之簽名及捺印各
    二枚於連帶擔保人及連帶保證人欄位內，以此方式冒用甲○○名義偽造不實之本票及借款契約書。乙○○並隨即於當日
    將前揭偽造之本票及借款契約書，攜往臺中縣大里市○○路
    ○段六七一巷八弄十三號十五樓之一，交予不知情之丁○○
    作為清償債務用途而一併行使，足以生損害於甲○○及丁○○之權益。嗣因乙○○未能清償前揭債務，丁○○乃檢附上
    開本票及借款契約書至臺灣臺中地方法院檢察署提出乙○○
    涉嫌詐欺之刑事告訴（現仍於檢察官偵查中），乙○○則在
    具有偵查犯罪權限之公務員知悉前揭偽造有價證券及行使偽
    造私文書犯行前，於九十七年六月十七日具狀向臺灣臺中地
    方法院檢察署檢察官自首犯罪，復於本案偵查及審判程序到
    庭接受裁判。
二、案經乙○○自首，由臺灣臺中地方法院檢察署檢察官偵查起
    訴。
    理    由
壹、證據能力取捨之意見：
一、按被告以外之人於審判外之言詞或書面陳述，除法律有規定
    者外，不得為證據；被告以外之人於偵訊中向檢察官所為之
    陳述，除顯有不可信之情況者外，得為證據，刑事訴訟法第
    一百五十九條第一項、第一百五十九條之一第二項分別定有
    明文。本案證人即被害人丁○○、甲○○於檢察官偵查時以
    證人身分作證，經檢察官告以具結之義務及偽證之處罰，經
    具結而擔保其證述之真實性，且無證據顯示係遭受強暴、脅
    迫、詐欺、利誘等外力干擾情形，或在影響其等心理狀況致
    妨礙其自由陳述等顯不可信之情況下所為。上揭證人於偵訊
    時之陳述既無顯不可信之情況，依前開說明，自有證據能力
    。
二、卷附偽造之本票及借款契約書等文件係由被告所填寫，並據
    以向被害人丁○○行使而實行本案犯罪，與被告以外之人在
    審判外之陳述無涉，而臺灣雲林地方法院九十七年度港簡字
    第八九號民事判決則屬司法機關依憑證據所認定之訴訟結果
    ，均與傳聞法則所欲防止證人記憶、認知、誠信之誤差明顯
    有別，核與刑事訴訟法第一百五十九條第一項之要件不符。
    前揭證據既無違法取得之情形，且經本院各依刑事訴訟法第
    一百六十四條第一項、第一百六十五條第一項之規定踐行調
    查證據程序，自應具有證據能力。
三、又被告就其偽造有價證券及行使偽造私文書等犯行於偵查中
    所為自白，經核並無刑事訴訟法第一百五十六條第一項出於
    強暴、脅迫、利誘、詐欺、疲勞訊問、違法羈押或其他不正
    方法之情事，且調查結果亦與卷內其他證據資料所呈現之犯
    罪事實相符，依刑事訴訟法第一百五十六條第一項之規定，
    自得作為證據。
貳、實體認定之依據：
一、訊據被告乙○○對於前揭冒用被害人甲○○名義為共同發票
    人及連帶保證人，而簽發本票及製作借款契約書等情均坦承
    不諱，僅辯稱：伊係因為擔心被害人丁○○在分手後可能產
    生輕生念頭，所以承諾要給被害人丁○○三百五十萬元以使
    其心安，伊係在被害人丁○○及其家人面前簽下系爭本票及
    借款契約書，伊還告訴被害人丁○○這樣做可能會讓伊涉及
    偽造有價證券及偽造文書之問題，伊等二人為此僵持長達二
    、三個小時，但因被害人丁○○情緒已經失控，伊只好在本
    票及借款契約書上簽下被害人甲○○之姓名云云。然查：被
    告之父甲○○並未簽名、捺印於前揭本票及借款契約書上，
    亦從未授權被告為之，此據證人即被害人甲○○於偵查中結
    證明確，並有臺灣雲林地方法院九十七年度港簡字第八九號
    民事判決（確認本票債權不存在事件）一份、上開偽造「甲○○」簽名、捺印之本票影本五十張、借款契約書影本一份
    附卷可稽。而證人即被害人丁○○於本院審理時證稱：「（
    問：這些本票是在何時何地由被告簽名交給妳的？）九十六
    年八月五日被告簽好名，拿到我位在臺中縣大里市○○路的
    住處交給我。」、「（問：妳有無親眼看到被告在本票上面
    簽名或蓋指印？）沒有，他簽好名蓋好指印才拿給我的。」
    、「（問：妳知否被告未經甲○○同意就簽署他的姓名？）
    我不知道。」等語，核與其於偵訊時所稱並未見到被告當場
    簽發本票等情相符。則被告所稱：系爭本票及借款契約書係
    伊在被害人丁○○面前簽署「甲○○」姓名等語，即屬無據
    ，已難採信。況卷附被告先前於九十六年七月十五日所填製
    並交付予被害人丁○○之面額為三十萬元之本票九張、八十
    萬元之本票一張（合計金額為三百五十萬元，本票號碼係自
    WG0000000至WG0000000）及借款契約書一份等文件，與本案
    之系爭五十張面額各為七萬元之本票（合計金額亦為三百五
    十萬元，票號則為WG0000000至WG0000000號及WG0000000至W
    G0000000號）及借款契約書為同一筆債務關係，其上並均簽
    有「甲○○」之姓名及按捺指印，則被害人李月珠藉由被告
    先前於九十六年七月十五日所交付本票及借款契約書上之記
    載，當可信賴被告業已取得被害人甲○○之同意而擔任本票
    之共同發票人及借款契約之連帶保證人，而本案無非係因發
    現疏漏而請求被告更正關於上開文件製作日期填寫之錯誤而
    已，被害人丁○○根本毋庸與被告就是否簽署「甲○○」姓
    名一事僵持數小時之久，亦無可能以尋死等理由逼迫被告偽
    造有價證券或私文書。則被告供稱：伊原先簽發之總額為三
    百五十萬元本票上並無「甲○○」之簽名，後來係因被害人
    丁○○要求，才偽冒「甲○○」名義製作本案之本票及借款
    契約書云云，亦與實情不符，無足採信。準此以言，被告前
    揭所辯均乏所據，自有未洽。本案事證已臻明確，被告犯行
    至堪認定。
二、核被告乙○○未獲授權即擅自冒用被害人甲○○名義簽發本
    票及製作借款契約書，並將偽造完成之本票及借款契約書交
    予不知情之被害人丁○○清償欠款，核其所為，係犯刑法第
    二百零一條第一項之偽造有價證券罪，及刑法第二百十六條
    、第二百十條之行使偽造私文書罪。被告偽造被害人甲○○
    署押之部分行為，應為偽造有價證券及偽造私文書之全部行
    為所吸收；而行使偽造有價證券之輕度行為，亦吸收於偽造
    有價證券之重度行為，偽造私文書之低度行為則為行使之高
    度行為所吸收，均不另論罪。又被告偽造有價證券之行為本
    即含有詐欺之本質，應無另行構成詐欺取財或詐欺得利犯罪
    之可言。至於被告係以單一之行使行為，同時向被害人丁○○提出前揭偽造之有價證券及私文書，致涉犯上開二個相異
    之罪名，因其具有犯罪時間上之重疊關係，應屬刑法第五十
    五條所稱之想像競合犯，而從較重之偽造有價證券一罪論處
    。公訴意旨認應予分論併罰，恐非允洽，尚無足取。又被告
    係於具有偵查犯罪權限之公務員知悉前揭偽造有價證券及行
    使偽造私文書犯行前，於九十七年六月十七日具狀向臺灣臺
    中地方法院檢察署檢察官自首犯罪，復於本案偵查及審判程
    序到庭接受裁判，有刑事自首狀一份在卷可憑。且經本院依
    職權調取臺灣臺中地方法院檢察署九十七年度偵字第七九九
    三號、九十七年度調偵字第二四七號偵查卷宗核閱結果，發
    現被害人丁○○在該案中雖對於被告提出詐欺罪之刑事告訴
    ，然於告訴狀中並未論及被告前揭偽造有價證券及行使偽造
    私文書之犯罪事實，而係直至九十七年六月二十日始擬具刑
    事告訴理由補充狀，告知檢察機關被告所交付之本票及借款
    契約書均未獲被害人甲○○之授權而擅自填載等情節，斯時
    已在被告向檢察機關具狀自首之後。另被害人甲○○固於臺
    灣雲林地方法院九十七年度港簡字第八九號確認本票債權不
    存在事件中，到庭陳述被告未經同意擅自簽發本票之事實，
    然該院僅屬負責審判事務之司法機關，且被害人甲○○陳述
    當時並無檢察官在場蒞庭，仍無從認為警察或檢察機關業已
    知悉被告犯罪。是以被告仍係在職司追訴犯罪之公務員知悉
    其涉犯前揭罪行前表明自首，應無疑義。則被告既已符合法
    定自首要件，應依刑法第六十二條前段之規定，減輕其刑。
    爰審酌被告犯罪動機、目的、手段、犯罪後已積極向檢察機
    關自首之態度、犯罪之危害程度、被告簽發本票之金額多達
    三百五十萬元、被告迄今尚未就積欠債款與被害人丁○○達
    成民事和解、被告與被害人丁○○、甲○○之情誼及親屬關
    係等一切情狀，量處如主文所示之刑，以示懲儆。
三、被告及其冒用被害人甲○○為共同發票人所簽發之上開本票
    ，僅被害人甲○○為發票人部分係屬偽造，被告自己之簽名
    既為真正，其為發票人部分則仍屬有效之票據，不在應依法
    沒收之列，本院僅能就被告所偽造被害人甲○○署名為共同
    發票人部分之本票五十張（面額均為七萬元，票號為WG0000
    000至WG0000000號及WG0000000至WG0000000號），依刑法第
    二百零五條之規定諭知沒收（最高法院九十二年度台上字第
    六一三四號刑事判決要旨參照）。另被告在九十六年八月五
    日借款契約書上所偽造之「甲○○」簽名及捺印各二枚，則
    應依刑法第二百十九條之規定，宣告沒收。
據上論斷，應依刑事訴訟法第二百九十九條第一項前段，刑法第
二百零一條第一項、第二百十條、第二百十六條、第五十五條、
第六十二條前段、第二百零五條、第二百十九條，刑法施行法第
一條之一第一項、第二項前段，判決如主文。
本案經檢察官丙○○到庭執行職務。
中    華    民    國    97    年    12    月    24    日
                  刑事第七庭  審判長法  官  陳如玲
                                    法  官  張清洲
                                    法  官  高文崇
上正本證明與原本無異。
如不服本判決，應於收受送達後10日內向本院提出上訴書狀（應
敘述具體理由並附繕本）。
上訴書狀如未敘述理由，應於上訴期間屆滿後20日內補提理由書
於本院。
                                    書記官  林淑慧
中    華    民    國    97    年    12    月    24    日
附錄論罪科刑法條：
刑法第二百零一條第一項：
意圖供行使之用，而偽造、變造公債票、公司股票或其他有價證
券者，處三年以上十年以下有期徒刑，得併科三千元以下罰金。
刑法第二百十條：
偽造、變造私文書，足以生損害於公眾或他人者，處五年以下有
期徒刑。
刑法第二百十六條：
行使第二百十條至第二百十五條之文書者，依偽造、變造文書或
登載不實事項或使登載不實事項之規定處斷。


司法院資訊處製作；財團法人民間司法改革基金會備份。
